臺灣臺南地方法院刑事判決              100年度訴字第889號
公  訴  人  臺灣臺南地方法院檢察署檢察官
被      告  黃惠彬
上列被告因違反毒品危害防制條例案件，經檢察官提起公訴（
100年度營毒偵字第16號），被告於本院準備程序中就被訴事實
為有罪之陳述，本院合議庭裁定由受命法官獨任進行簡式審判程
序，判決如下
    主  文
黃惠彬施用第一級毒品，累犯，處有期徒刑壹年，扣案第一級毒
品海洛因壹小包(驗餘淨重零點壹參公克)沒收銷燬之；又施用第
二級毒品，累犯，處有期徒刑陸月。應執行有期徒刑壹年肆月，
扣案第一級毒品海洛因壹小包(驗餘淨重零點壹參公克)沒收銷燬
之。
    事實及理由
一、犯罪事實：黃惠彬復基於施用第一級海洛因、第二級毒品甲
    基安非他命之犯意，於100年1月18日17時許，在臺南市永康
    區火車站公共廁所內，施用第二級毒品甲基安非他命1次；
    復於同日22時許，在上址廁所內施用第一級毒品海洛因1次
    。嗣於同年月18日22時40分許，在臺南市○○區○○里○○
    路與建國路口，因另案通緝為警查獲，並當場自其上衣夾克
    扣得海洛因1小包（含袋重約0.34公克）為警發覺有異，遂
    自行交付甲基安非他命1包與警察扣案，並經警採取其尿液
    送驗後，檢驗結果呈甲基安非他命及嗎啡陽性反應而發現上
    情。案經臺南市政府警察局新營分局報告臺灣臺南地方法院
    檢察署檢察官偵查起訴。
二、本件被告黃惠彬所犯均係死刑、無期徒刑、最輕本刑為3年
    以上有期徒刑以外之罪，其於準備程序中就被訴事實為有罪
    之陳述，經法官告知簡式審判程序之旨，並聽取公訴人及被
    告之意見後，認宜為簡式審判程序，依刑事訴訟法第273條
    之1第1項規定，裁定進行簡式審判程序加以審理，則依據刑
    事訴訟法第273條之2、同法第159條第2項之規定，不適用傳
    聞法則有關限制證據能力之相關規定；並得依同法第310條
    之2之準用同法第454條之規定製作略式判決書（僅記載「證
    據名稱」），合先敘明。
三、按毒品危害防制條例前於92年7月9日修正公布，自93年1月9
    日施行，觀之該條例第20條、第23條之立法理由，修正後該
    條例就施用毒品者，只於「初犯」及「5年後再犯」二種情
    形，有其追訴條件之限制，即須於初犯經觀察、勒戒或強制
    戒治釋放後，5年內均無施用毒品之行為，始能認其前所實
    施之觀察、勒戒或強制戒治已足遮斷毒癮，而得於5年後再
    犯時，再予適用初犯之規定，重行觀察、勒戒等程序。倘5
    年內已經再犯，被依法追訴處罰，縱其第3次（或第3次以上
    ）施用毒品之時間在初犯釋放5年以後，即與「5年後再犯」
    之情形有別，且因已於「5年內再犯」，顯見其再犯率甚高
    ，原實施觀察、勒戒或強制戒治，已無法收其實效，而無5
    年戒斷期之存在，自無再經觀察、勒戒及強制戒治之必要，
    應得逕行追訴處罰（最高法院95年台上字第1071號判決參照
    ）。經查：本件被告前因施用第一級毒品海洛因案件，經送
    觀察、勒戒後，認有繼續施用毒品之傾向，再送強制戒治，
    嗣因無繼續戒治之必要，經本院裁定停止戒治，所餘戒治期
    間，付保護管束，於91年10月17日出監，並交付保護管束至
    92年3月22日期滿，經臺灣臺南地方法院檢察署檢察官於92
    年4月9日，以92年度戒毒偵字第78號為不起訴處分確定。復
    因施用第一級毒品海洛因、第二級毒品安非他命案件，經該
    署檢察官提起公訴，由本院於94年12月19日，以94年度訴字
    第1010號判處有期徒刑1年2月，並於95年2月6日確定。又因
    第二級毒品安非他命案件，經該署檢察官提起公訴，由本院
    於95年10月11日，以95年度易字第906號判處有期徒刑8月確
    定等情，有臺灣高等法院被告前案紀錄表在卷可稽，依上開
    說明，本件施用毒品犯行，乃屬3犯以上，距初犯強制戒治
    後雖逾5年，惟核與毒品危害防制條例第20條第3項所定「5
    年後再犯」之立法意旨不符，仍應予追訴、處罰。
四、前項犯罪事實，有下列事證足資證明：
  (一)被告於警詢、偵訊中及本院準備程序中之自白。
  (二)臺南市政府警察局新營分局採尿同意書、採取尿液名冊、採
    取尿液編號對照表、台灣檢驗科技股份有限公司濫用藥物實
    驗室2011年4月14日出具之濫用藥物檢驗報告1紙。
  (三)扣案第一級毒品海洛因1包(驗餘淨重0.13公克)及高雄市立
    凱旋醫院濫用藥物成品檢驗鑑定書1紙。
  (四)卷附臺灣高等法院被告全國前案紀錄表。
五、查海洛因、甲基安非他命係分屬毒品危害防制條例第2條第2
    項第1款、第2款所列之第一級毒品及第二級毒品，核被告所
    為，係犯毒品危害防制條例第10條第1項之施用第一級毒品
    罪及同條第2項施用第二級毒品罪。上開二罪間，犯意各別
    ，行為互殊，應分論併罰。另被告前因施用第一級毒品海洛
    因、第二級毒品安非他命案件，經本院以94年度訴字第1010
    號判處有期徒刑1年2月，又因施用第二級毒品安非他命案件
    ，經本院以95年度易字第906號判處有期徒刑8月確定。另因
    贓物案件，經本院以95年度簡字第2322號判處有期徒刑3月
    確定。前揭3罪經減刑後，接續執行於96年12月10日縮刑期
    滿，執行完畢，有臺灣高等法院被告全國前案紀錄表1份在
    卷可稽，其受有期徒刑執行完畢，5年內故意再犯本件有期
    徒刑以上之罪，均為累犯，應依刑法第47條第1項規定加重
    其刑。爰審酌被告前已曾多次因施用毒品案件經觀察、勒戒
    及強制戒治程序後，仍未能徹底戒除毒癮，又多次因施用毒
    品遭法院判處徒刑，仍舊因心志不堅，復犯本件之罪，顯見
    其戒癮之意志力尚薄弱，惟犯後坦承犯行態度良好等一切情
    狀，分別量處如主文所示之刑，並定其應執行之刑。扣案第
    一級毒品海洛因1包(驗餘淨重0.13公克)，依毒品危害防制
    條例第18條第1項規定，沒收銷燬之。
六、末查，被告辯稱，伊在警察臨檢攔查時，自知無法僥倖逃脫
    ，隨即自行將藏放於上衣口袋菸盒內之第一級毒品海洛因1
    小包交出給警察，主張本案應有刑法第62條自首減刑之適用
    。惟查，被告為警查獲時，係因毒品案件遭臺灣臺南地方法
    院檢察署通緝中，且被告前已有多次毒品前科紀錄，屬毒品
    列管人口，此次因毒品案件遭檢察署通緝，警察於查獲被告
    之際，自是會對被告進行毒品查驗，此觀被告於本院審理時
    陳稱：「我當時因為通緝被抓到時，警察問我要不要去排尿
    送驗，我告訴他不用驗，我兩樣都有吃」等語，足見查獲被
    告之警察已對被告是否有施用毒品產生懷疑，故進而要求被
    告排尿送驗。從而，被告縱有於警查獲時，自行交出身上藏
    放之第一級毒品海洛因，充其量僅對於持有第一級毒品部分
    犯行，堪予認定有自首情形；至於被告所涉犯施用第一級毒
    品及第二級毒品犯行部分，因被告為毒品列管人口，且因毒
    品案件遭通緝，警察查獲被告時亦要求被告排尿送驗，顯已
    對被告涉犯施用毒品犯行有所懷疑，故被告向員警表示不用
    送驗，坦承有施用毒品犯行，僅屬對於犯行之自白，要難認
    定有刑法第62條之自首。
七、依刑事訴訟法第299條第1項前段、第273條之1第1項、第310
    條之1，毒品危害防制條例第10條第1項、第2項、第18條第1
    項，刑法第11條前段、第47條第1項、第51條第5款，判決如
    主文。
本案經檢察官孫昱琦到庭執行職務。
中    華    民    國   100    年    9     月    7     日
                  刑事第一庭    法  官  鄭銘仁
以上正本證明與原本無異。
如不服本判決應於收受本判後10日內向本院提出上訴書狀，並應
敘述具體理由。其未敘述上訴理由者，應於上訴期間屆滿後20日
內向本院補提理由書狀（均須按他造當事人之人數附繕本）「切
勿逕送上級法院」。
                                書記官  郭勝華
中    華    民    國   100    年    9     月    9     日
附記：
毒品危害防制條例第10條
施用第一級毒品者，處 6 月以上 5 年以下有期徒刑。
施用第二級毒品者，處 3 年以下有期徒刑。